【裁判字號】    88,訴,239
【裁判日期】    890929
【裁判案由】    違反槍砲彈藥刀械管制條例等
【裁判全文】
臺灣宜蘭地方法院刑事判決                          八十八年度訴字第二三九號
    公  訴  人  臺灣宜蘭地方法院檢察署檢察官
    被      告  丙○○
右列被告因違反槍砲彈藥刀械管制條例等案件，經檢察官提起公訴（八十八年度偵字
第二二二二、二二二一、二二八五號），本院判決如左：
    主  文
丙○○收受贓物，累犯，處有期徒刑肆月，如易科罰金，以佰元折算壹日。扣案之
「甲○○」中華民國國民身分證影本貳張沒收之。
其餘被訴非法持有槍械部分無罪。
    事  實
一、丙○○於八十六年間，因違反麻醉藥品管理條例案件，經臺灣宜蘭地方法院判處
    有期徒刑六月，於八十七年八月二十七日執行完畢，竟於不詳時地，明知年籍不
    詳之綽號「矮阿宏」交付之甲○○所失竊之身分證係來路不明之贓物而收受之，
    並換貼自己照片於前開身分證上予以變造，足生損害於國家戶政之管理及甲○○
    本人，變造完成後該身分證正本已丟棄，嗣為警於乙○○所有車號ＩＲ─Ｏ四Ｏ
    九號自用小客車內查獲黏貼丙○○照片之身分證影本二紙。
五、案經宜蘭縣警察局三星分局報請臺灣宜蘭地方法院檢察署檢察官偵查起訴。
    理  由
壹、有罪部分：
一、訊據被告對於變造之身分證影本所貼照片為其本人固坦承，惟矢口否認有何收受
    贓物及變造身分證之犯行，辯稱：身分證上之照片是乙○○至其家中偷拿相片黏
    貼於身分證上云云。惟查：右揭向何人、如何取得甲○○之身分證之事實，業據
    被告丙○○於警訊、偵訊中供述明確：「是我向朋友矮仔宏男子拿的，我將我自
    己的相片黏貼上去，影印後交給乙○○，是他說要拿去租房子用的。」、「身分
    證影印後就丟掉了。」（見八十八年五月二十五日警訊筆錄、八十八年五月二十
    五日偵訊筆錄），且有扣案之身分證影本二紙在卷可稽，雖被告於本院審理中翻
    異前詞辯稱照片由乙○○所黏貼，然被告於警訊及偵訊中對身份證之來源、變造
    情形及方法均供述明確，況若證人乙○○如欲以變造身分證為供自己使用，僅需
    將自己之照片黏貼於身分證上變造即可，無庸無此迂迴之方式竊取被告照片黏貼
    ，況被告二人身高、相貌差異甚大，若證人持以行使容易遭人辨認，是被告辯詞
    顯為卸責之詞，其所辯不足採信，被告前揭犯行足堪認定。
二、查被告收受「甲○○」失竊之身分證，藉以將甲○○之身分證換貼自己之照片，
    而變造身分證之行為，足以生損害於甲○○本人及戶政機關對於身分證件核發管
    理之正確性，核其所為，係犯刑法第三百四十九條收受贓物罪及第二百十二條之
    變造身分證罪。所犯二罪有方法、結果之牽連犯關係，依法從一重之收受贓物罪
    論斷。查被告曾於八十六年間，因違反麻醉藥品管理條例案件，經臺灣宜蘭地方
    法院判處有期徒刑六月，於八十七年八月二十七日執行完畢，有臺灣高等法院檢
    察署刑案紀錄簡覆表在卷可考，其於受有期徒刑之執行完畢後五年內，再犯本件
    有期徒刑以上之罪，為累犯，應依法加重其刑。爰審酌被告犯罪之動機、目的、
    犯後態度等一切情狀，量處如主文所示之刑，並諭知罰金折算標準，以示懲戒。
    另變造身分證影本二張為被告所有，且為犯罪所用之物，依刑法第三十八條第一
    項第二款規定宣告沒收。
貳、無罪部分：
一、公訴意旨略以：被告丙○○於八十六年間，以二支行動電話及一組音響，在彰化
    向綽號「阿發」之不詳姓名成年男子換得具有殺傷力仿半自動手槍改造玩具手槍
    一把，未經許可而持有上開手槍，因認被告丙○○涉有槍砲彈藥刀械管制條例第
    十一條第三項之非法持有槍械罪。
二、訊之被告丙○○堅決否認有何持有槍械之行為，辯稱：該槍枝是乙○○所有且槍
    枝是於乙○○家中所查獲，於警訊中之自白是替乙○○頂罪所為之陳述等語。
三、公訴人認被告丙○○涉有持有槍械之罪嫌，係以被告於警訊中之自白及證人乙○○於警訊中及偵查中證述、扣案之槍枝及內政部警政署刑事警察局鑑驗通知書為
    主要論據。惟按犯罪事實應依證據認定之，無證據不得推定其犯罪事實。又不能
    證明被告犯罪者，應諭知無罪之判決，刑事訴訟法第一百五十四條、第三百零一
    條第一項定有明文。又按被告之自白不得採為認定犯行之為一依據，刑事訴訟法
    第一百五十六條第二項定有明文。又被告否認犯罪事實所持之辯解，縱屬不能成
    立，非有積極證據足以證明其犯罪行為，仍不能遽為有罪之認定，最高法院三十
    年上字第一八三一號判例著有明文。經查：
（一）本件扣案之仿自動步槍改造之玩具手槍係宜蘭縣警察局三星分局於八十八年五
      月二十五日七時許，在宜蘭縣羅東鎮○○○路七十七巷一號乙○○之住處持搜
      索票所搜得，有搜索扣押證明筆錄一紙在卷可稽，並為案外人乙○○所供承，
      該槍枝經送鑑定認有殺傷力，亦有刑事警察局八十八年六月七日刑鑑字第五一
      七五三號鑑驗通知書一紙在卷可稽，故固可認為管制之槍枝。
（二）據證人乙○○於固於警訊中證述：「改造槍枝是朋友丙○○八十八年五月二十
      四日下午二時許拿來我家寄放的。」、「交給我時是完整的，是我一時好奇將
      槍枝拆解開來的，後來因為組合不起來才以塑膠袋裝起來。」（見八十八年五
      月二十五日警訊筆錄），證人本院審理中證述：「被告在查獲前一天五月二十
      四日晚上，把槍寄放在我家，當時以包裹裝著，當時我好奇將其拆開，然後組
      裝不回去，查獲當天五月二十五日早上六點多就打電話（0000000號）
      給被告，叫他拿回去。」（見八十九年七月十九日訊問筆錄），然經本院向中
      華電信股份有限公司調閱上開電話於八十八年五月二十五日之通話記錄，於五
      月二十五日早上並無通話記錄，可見證人乙○○之指述槍枝為被告之物云云為
      不實。況本件槍枝在證人家中尋獲，且被告於審理中之供述均不利於證人，證
      人為自身利益之考量，定為有利於己之陳述，顯見證人片面指述之證詞可信性
      存疑，其證詞具有瑕疵，另上揭槍枝均由證人家中查獲，並非自被告持有中而
      查獲。
（三）綜右所述，本件不利被告之證據除被告於警訊中之自白及證人乙○○之證詞外
      ，並無其他證據，足認被告為槍枝所有人，況證人乙○○之證詞具有瑕疵，且
      槍枝在證人家中尋獲，並無其餘事證認被告曾經持有上開槍枝，是被告之自白
      並無其他證據以資佐證，此外復無其他積極證據足以證明被告涉有非法持有槍
      砲之罪嫌，應認公訴意旨所指被告之犯罪，尚屬不能證明，依法應為被告無罪
      之諭知。
據上論斷，應依刑事訴訟法第二百九十九條、第三百零一條第一項、刑法第二百十二
條、第三百四十九條、第五十五條、第四十一條、罰金罰鍰提高標準條例第一項前段
、第二項判決如主文。
本案經檢察官林吉泉到庭執行職務。
中      華      民      國       八十九     年    九    月    二十九    日
                            臺灣宜蘭地方法院刑事第一庭
                                審判長法  官
                                      法  官
                                      法  官
右正本證明與原本無異。
如不服本判決，應於判決送達後十日內，向本院提出上訴狀。
                                          書記官
中    華    民    國      八十        年              月              日
附錄法條：
刑法第二百十二條
刑法三百四十九條


司法院資訊處製作；財團法人民間司法改革基金會備份。
